【裁判字號】    95,訴緝,542
【裁判日期】    951027
【裁判案由】    常業詐欺等
【裁判全文】
臺灣臺中地方法院刑事判決             95年度訴緝字第542號
公  訴  人  臺灣臺中地方法院檢察署檢察官
被      告  卯○○
上列被告因常業詐欺等案件，經檢察官提起公訴（九十五年度偵
字第一二五五號）及移送併案審理（臺灣桃園地方法院檢察署九
十五年度偵字第一九一四號），本院判決如下：
    主    文
卯○○共同以犯意圖為自己不法之所有，以詐術使人將本人之物
交付之罪為常業，處有期徒刑壹年陸月。扣案如附表三所示之物
，均沒收。又共同連續意圖為自己不法之所有，以恐嚇使人將本
人之物交付，處有期徒刑拾月。扣案如附表三所示之物，均沒收
。應執行有期徒刑貳年貳月。扣案如附表三所示之物，均沒收。
    犯罪事實
一、卯○○與侯禹立、陳英科及戰志偉（該三人業經本院於九十
    五年六月三十日各判處應執行有期徒刑二年四月、二年二月
    及一年八月在案）及在大陸地區之姓名年籍均不詳綽號「大
    冠」、「小楊」、「財神」、「雞肥」等人，以及自稱「陳
    勇旭」、蔡定瑋（負責提供戰志偉提款卡及聯絡用行動電話
    ，已由檢察官另行偵辦中）、林彥光（亦擔任車手，應由檢
    察官另行處理）及在大陸地區負責撥打詐騙或恐嚇電話而人
    數不詳之成年人等人，共同基於常業詐欺取財之犯意聯絡及
    另基於共同恐嚇取財之概括犯意聯絡，自九十四年八月間某
    日起，以一週三千元到五千元不等之款項作為代價，負責擔
    任領取該集團向他人所收購寄送內含人頭帳戶存摺、印章及
    金融卡（含密碼）之包裹，而持有該等人頭帳戶、測試人頭
    帳戶轉帳功能，並回報該等人頭帳戶帳號、戶名予綽號「大
    冠」等人，待「大冠」等人以電話通知領款後，持人頭帳戶
    存摺或金融卡領款，並將款項匯款予「大冠」等人等俗稱「
    車手」之工作。而在大陸地區之綽號「大冠」等人以隨機撥
    打電話方式，先後於如附表一所示「被害時間欄」內所示時
    日，以如附表一所示之詐騙或恐嚇方式，要求如附表一所示
    之未○○等被害人匯款至如附表一所示之人頭帳戶內，致如
    附表一所示之未○○等被害人分別因此心生畏懼或陷於錯誤
    ，而於如附表一所示之匯款時間，匯入如附表一所示之金額
    至如附表一所示之人頭帳戶，嗣後綽號「大冠」等人即以語
    音方式查詢上開被害人有無匯款，其後再以電話通知卯○○
    及侯禹立、陳英科、戰志偉等人持上開人頭帳戶之存摺、印
    章（備用）及金融卡至各處之自動櫃員提款機領取被害人所
    匯入之款項。而擔任車手之卯○○明知該綽號「大冠」等人
    所組成之集團不自行提領款項，卻支付代價僱用伊代為提領
    ，又囑伊將所提領款項輾轉以匯款或存款之方式存入所指定
    帳戶，所為顯與常情有違，該等款項乃係詐騙及恐嚇集團以
    組織性方法詐取及恐嚇他人之財物所得，惟因貪圖不勞而獲
    ，竟基於與綽號「大冠」、「小楊」、「財神」、「雞肥」
    、自稱「陳勇旭」及在大陸地區負責撥打電話而人數不詳之
    成年人等人共同常業詐欺取財及恐嚇取財之犯意聯絡，分別
    自伊參與該集團之時日起，使用綽號「大冠」等該集團成員
    所提供之行動電話門號及機具，與綽號「大冠」等該集團成
    員聯絡，而依照綽號「大冠」等人之指示，與同具有上開犯
    意聯絡之侯禹立、陳英科及戰志偉等人同樣從事上開車手之
    工作，並於領取人頭帳戶款項而扣除報酬後，依照綽號「大
    冠」等人之指示，將其餘款項匯入綽號「大冠」等人所指定
    之帳戶內，供綽號「大冠」等人便於自行領取。嗣先於九十
    五年一月三日下午五時三十分許，為警在桃園縣中壢市○○
    路一六０巷三八號查獲戰志偉，並扣得戰志偉向甲○○收取
    之現金三千元（業已發還甲○○），及該集團所有，因犯罪
    所得之匯款交易明細表三張及供犯罪所用之行動電話機具一
    只（含門號0000000000號）；又於同月十日下午
    二時五十分許，在桃園縣中壢市○○路八六之二號寶華銀行
    內，查獲卯○○及陳英科正欲將領得之款項辦理匯款，並扣
    得該集團所有，供上開犯罪所用或因上開犯罪所得之金融卡
    三十四張、存摺一本、帳冊三本（起訴書誤載為一本）、匯
    款收執聯十九紙、手機（含門號）四支（其中門號0000
    000000號係陳英科與家人聯繫用，與本案無涉）、現
    金一百萬一千一百元；再於同日下午三時十五分許及下午三
    時二十五分許，分別在桃園縣中壢市○○路一三七號四樓之
    七及同路一八五號前，各扣得該集團所有，供上開犯罪所用
    或因上開犯罪所得之金融卡三張、存摺一本、匯款收執聯二
    張及存摺三十六本、提款卡五張、手機一支、ＳＩＭ卡一張
    ；復於同日下午四時五分許，在桃園縣中壢市○○路一七三
    號六０一室查獲侯禹立，並扣得該集團所有，供上開犯罪所
    用之手機（含門號）一支；末於同日下午五時許，在桃園縣
    平鎮市○○路○段三二號號三樓之六查獲戰志偉，始循線獲
    悉上情。
二、案經臺中市警察局第一分局報請臺灣臺中地方法院檢察署檢
    察官偵查起訴及桃園縣政府警察局中壢分局報請臺灣桃園地
    方法院檢察署檢察官移送併案審理。
    理  由
一、訊據被告卯○○對於上開犯罪事實供承不諱，復核與同案被
    告侯禹立、陳英科及戰志偉等人於警詢、偵查及本院審理時
    所述情節互核相符，而在大陸地區之綽號「大冠」等人確有
    以如附表一所示方式詐騙或恐嚇未○○等被害人，要求被害
    人匯款至該等人頭帳戶內，而取得該等款項等情，亦據被害
    人甲○○於警詢中（詳見偵卷第十五至十七頁）、未○○於
    警詢中（詳見警卷第四六至四七頁）、戌○○於警詢中（詳
    見警卷第五０至五一頁）、丑○○於警詢中（詳見警卷第五
    三至五五頁）、壬○○於警詢中（詳見警卷第五九至六一頁
    ）、庚○○於警詢中（詳見警局中分一偵字第三００五一號
    卷第五至八頁）、申○○於警詢中（詳見同上案卷第十一至
    十二頁）、宇○○於警詢中（詳見同上案卷第十四至十六頁
    ）、辛○○於警詢中（詳見同上案卷第十八至十九頁）、癸
    ○○於警詢中（詳見同上案卷第二一至二二頁）、子○○於
    警詢中（詳見同上案卷第二四至二五頁）、戊○○於警詢中
    （詳見同上案卷第二七至二九頁）、地○○於警詢中（詳見
    同上案卷第三三至三五頁）、寅○○於警詢中（詳見同上案
    卷第三七至三八頁）、午○○於警詢中（詳見同上案卷第四
    二頁）、丁○○於警詢中（詳見同上案卷第四四至四五頁）
    、丙○○於警詢中（詳見同上案卷第四九至五十頁）、己○
    ○於警詢中（詳見同上案卷第五八至五九頁）、亥○○於警
    詢中（詳見同上案卷第六五至六六頁）、巳○○於警詢中（
    詳見同上案卷第八０至八一頁）指述甚詳，且有被害人甲○
    ○出具之贓物領據（保管）單（詳見偵卷第十八頁）、臺北
    富邦銀行自動櫃員機交易明細單三張（詳見偵卷第十九頁）
    、臺北國際商業銀行存款憑條（戌○○）（詳見警卷第五二
    頁）、臺中市警察局第六分局受理刑事案件報案三聯單（壬
    ○○）（詳見警卷第六二頁）、自動櫃員機交易明細單二十
    二張（壬○○）（詳見警卷六三至六八頁）、網路列印資料
    （壬○○）（詳見警卷第六九至七四頁）、扣押物品目錄表
    （詳見警卷第八一至八五頁、第九十頁、第九五至九九頁、
    第一０三頁）、寶華銀行車輛查獲贓款及提款卡之照片（詳
    見警卷第一０五至一０七頁）、通訊監察監聽譯文（詳見警
    卷第一０八至二一五頁）、被害人庚○○之臺北市警察局中
    山分局受理刑事案件報案三聯單、第一商業銀行存款存根聯
    、萬泰商業銀行存款憑條、申○○之郵政存簿儲金簿影本、
    宇○○之臺北富邦銀行轉帳資料、辛○○之郵政存簿儲金簿
    影本、癸○○之中國信託存款存摺影本、子○○之中國信託
    存款存摺影本、戊○○之自動化服務機器跨行轉帳交易明細
    資料、郵政存簿儲金簿、地○○之自動化服務機器跨行轉帳
    交易明細資料、寅○○之華南商業銀行活期儲蓄存款存摺影
    本、午○○之安泰銀行存摺影本、丁○○之網站拍賣列印之
    資料、建華銀行存摺影本、丙○○之網站列印資料、臺北市
    政府警察局信義分局受理刑事案件報案三聯單、郵政國內匯
    款執據四紙、己○○之網站列印資料、臺北國際商業銀行存
    摺影本、亥○○之臺北市政府警察局第二分局受理刑事案件
    報案三聯單、中華郵政公司自動櫃員機儲戶交易明細表、網
    站列印資料、照片、巳○○之郵政存簿儲金簿影本、網站列
    印資料、乙○○之臺灣新光商業銀行交易明細、網站列印資
    料、宙○○之中區農漁會電腦共用中心匯款委託書、郵政國
    內匯款執據、臺北富邦銀行轉帳交易明細、酉○○之臺北市
    政府警察局大安分局受理各類案件紀錄表、天○○之合作金
    庫銀行自動櫃員機交易明細單、辰○○之中華郵政公司自動
    櫃員機交易明細表、中國信託銀行交易明細表、臺中市警察
    局第一分局提出之被害人名冊等在卷可佐，且有如附表三所
    示之物扣案足證，堪認被告卯○○上開自白，核與事實相符
    。至被告雖亦辯稱伊實不知綽號「大冠」等人尚有以恐嚇方
    式要求被害人匯款，是此部分顯無成立共犯之餘地云云。惟
    按共同正犯之意思聯絡，不限於事前有所協議，其於行為當
    時，基於相互之認識，以共同犯罪之意思參與者，亦無礙於
    共同正犯之成立，此有最高法院七十三年度台上字第一八八
    六號判例可資參照，是以共同之行為決意不一定要在事先即
    行為前便已存在，行為當中始先後形成亦可。查被告卯○○
    擔任上開工作，且參與上開不法集團時，有提領遭恐嚇取財
    之被害人所匯上開款項等情，業據被告卯○○供述甚詳，且
    與同案被告侯禹立等人所陳互核相符，足認被告卯○○不僅
    對於在大陸地區之綽號「大冠」等人係從事上開詐欺行為知
    之甚詳，且對於綽號「大冠」等人另以恐嚇之不法行為取得
    被害人財物，亦應有所知悉及認許，被告卯○○縱非事先即
    行為前便已存在該決意，然於領款行為當中業已先後形成決
    意無疑。況且，被告卯○○其間亦確有從事持提款卡至提款
    機測試密碼、將提款功能後回報，迨集團騙取或恐嚇被害人
    匯款後，再依指示將被害人匯入之款項領出，再將款項交付
    或以匯款、存款方式交付該集團，而參與犯罪構成要件之行
    為，自與綽號「大冠」等人有犯意聯絡及行為分擔，而同屬
    詐欺取財及恐嚇取財之共同正犯，允無疑義。本案事證明確
    ，被告卯○○之上揭犯行，堪予認定。
二、按刑法上所謂「常業」，指反覆以同種類行為為目的之社會
    活動之職業性犯罪而言，至於犯罪所得之多寡，是否恃此犯
    罪為唯一之謀生職業，則非所問，縱令兼有其他職業，仍無
    礙於該常業犯罪之成立（最高法院八十五年臺上字第五一０
    號判例參照）。查被告卯○○參與綽號「大冠」等人所組成
    收購人頭帳戶之不法犯罪集團，乃屬有組織之詐騙集團，且
    所收購人頭帳戶之數量甚為龐大，復係以如附表一所示之詐
    欺方式詐欺被害人，且被害之人數甚多，顯見渠等彼此間分
    工完整，具有相當之組織規模，犯罪時間亦長達數月之久，
    期間反覆多次實施如前所示之同種類行為為目的之社會活動
    之職業性詐欺犯罪，所得菲薄，足見被告卯○○有恃此營生
    之意，顯係以詐欺為常業無誤。查被告行為後，刑法第三百
    四十條常業詐欺罪業已刪除，是被告犯後法律已有變更，而
    刑法第三百三十九條第一項之普通詐欺罪，其法定本刑為五
    年以下有期徒刑、拘役或科或併科（銀元）一千元以下罰金
    ；而修正刪除前之刑法第三百四十條常業詐欺罪，其法定本
    刑為一年以上七年以下有期徒刑，得併科（銀元）五萬元以
    下罰金。本件被告所為構成常業詐欺罪，而其詐欺行為有多
    次，依新法各別多次論斷詐欺罪之結果（即數罪併罰），其
    刑度顯較修正刪除前刑法第三百四十條常業詐欺罪為重，經
    比較新舊法結果，應依刑法第二條第一項前段之規定，適用
    有利於被告之法律，是被告所為，應適用行為時之修正刪除
    前之刑法第三百四十條常業詐欺罪處斷。又按以恐嚇使人將
    物交付，有時固亦含有詐欺性質，但與詐欺之區別，則在有
    無施用威嚇，使人心生畏懼之情形為斷；又按恐嚇罪質，非
    不含詐欺性，其與詐欺之區別，係在行為人對於被害人所用
    之手段，僅使其陷於錯誤，為詐欺，使發生畏懼心者，為恐
    嚇；再按刑法第三百四十六條第一項之恐嚇取財罪，與同法
    第三百三十九條第一項之詐欺取財罪，二者之區別，在於前
    者係施用使人心生畏怖之恐嚇手段，致被害人心生畏懼，明
    知不應交付財物而交付，後者則係施用詐術手段，使人陷於
    錯誤，誤信為應交付財物而交付，惟上開之恐嚇手段，常以
    虛假之事實為內容，故有時亦不免含有詐欺之性質，倘含有
    詐欺性之恐嚇取財行為，足使人心生畏懼時，自應僅論以高
    度之恐嚇取財罪，殊無再適用詐欺取財罪之餘地，有最高法
    院二十八年上字第一二三八號、三十年上字第六六八號判例
    及八十四年度臺上字第一九九三號判決意旨可資參照。而查
    ，依被害人丑○○、甲○○及壬○○陳述之被害事實，均足
    認其等係因遭人恐嚇，致心生畏懼而匯款，是被告卯○○及
    其他在臺灣地區或大陸地區之共犯使用該等帳戶為犯罪行為
    之實施，所為自應成立恐嚇取財罪。核被告卯○○所為，係
    犯刑法第三百四十條之常業詐欺取財罪及同法第三百四十六
    條第一項之恐嚇取財罪。被告卯○○與同案被告侯禹立、陳
    英科、戰志偉及在大陸地區之姓名年籍均不詳綽號「大冠」
    、「小楊」、「財神」、「雞肥」等人，及自稱「陳勇旭」
    、蔡定瑋、林彥光及在大陸地區負責撥打詐騙或恐嚇電話而
    人數不詳之成年人等人間，就上揭常業詐欺取財及恐嚇取財
    犯行間，均有犯意聯絡及行為分擔，應論以共同正犯。而按
    刑法第二十八條規定業經修正公布，修正前之規定為：「二
    人以上共同實施犯罪之行為者，皆為正犯」，修正後之規定
    為：「二人以上共同實行犯罪之行為者，皆為正犯」，本案
    被告不論依修正前、後刑法第二十八條規定，均成立共同正
    犯，是依刑法第二條第一項前段，自應適用行為時即修正前
    之刑法第二十八條規定，附此說明。另按刑法第五十六條連
    續犯之規定已於此次刑法修正時刪除，被告上開犯行在前開
    法律修正公布前，其行為後之新法將連續犯之規定刪除，此
    刪除雖非犯罪構成要件之變更，但顯已影響行為人刑罰之法
    律效果，自屬法律有變更，依新法第二條第一項之規定，比
    較新、舊法結果，仍應適用較有利於被告之行為時法律即舊
    法論以連續犯（最高法院九十五年第八次刑事庭會議決議參
    照），是以，被告卯○○所為三次恐嚇取財之犯行，時間緊
    接，方法相同，觸犯構成要件相同之罪名，顯係基於概括之
    犯意反覆為之，為連續犯，應依修正前刑法第五十六條規定
    ，加重其刑。被告卯○○所犯共同常業詐欺取財罪及共同連
    續恐嚇取財罪二罪間，犯意各別，行為互殊，應予分論併罰
    。又公訴人雖未就被告卯○○所為如附表一編號五至十八所
    示之犯行起訴（編號五部分即九十五年度偵字第一九一四號
    移送併案審理部分），惟伊此常業詐欺取財及恐嚇取財之犯
    行，分別與伊上開經起訴判處有罪之犯行間，具有常業犯之
    實質上一罪或連續犯之裁判上一罪關係，自為起訴效力所及
    ，本院當應併予審理（至如附表二所示部分，因被害人之被
    害時間已在被告遭警查獲並羈押後，是此部分不應遽對被告
    論罪，附此說明）。爰審酌被告卯○○正值青年，竟不循正
    途賺取所需，而以上開不法方式牟利，又其犯罪之動機、犯
    罪所得及參與之時間長短、參與之集團成員數量、被害人之
    人數甚多，且受詐騙或恐嚇之受害款項非微，所為嚴重破壞
    社會經濟秩序，且使被害人產生對社會的不信任感，嚴重危
    害社會秩序，行為實值非難及犯罪後對於上揭犯罪事實已坦
    白承認等一切情狀，各量處如主文所示之刑，並定其應執行
    之刑。至扣案如附表三所示之物，均係被告卯○○或共犯所
    有，且供犯罪所用或因犯罪所得之物，業據被告卯○○供述
    在卷，並與同案被告侯禹立等人所供互核相符，而按被告行
    為後，刑法第三十八條亦經修正，其中該條第三項將舊法之
    「以屬於犯人者為限」修改為「以屬於犯罪行為人者為限」
    ，經比較新舊法均無不利之情形，是應依刑法第二條第一項
    前段，應適用被告行為時即修正前刑法第三十八條第一項第
    二款、第三款宣告沒收。另如附表一所示被害人所稱之人頭
    帳戶中，除扣案之人頭帳戶業已併予宣告沒收外，其餘部分
    帳戶因均未扣案，是為免日後執行之困難，不另諭知沒收。
三、新舊法比較部分：被告行為後，刑法第五十一條第五款已修
    正數罪併罰定其應執行者：「宣告多數有期徒刑者，於各刑
    中之最長期以上，各刑合併之刑期以下，定其刑期。但不得
    逾三十年。」，與舊法規定之數罪併罰定其應執行者：「宣
    告多數有期徒刑者，於各刑中之最長期以上，各刑合併之刑
    期以下，定其刑期。但不得逾二十年。」之規定有所不同，
    此為影響行為人刑罰之法律效果，是被告行為後法律已有所
    變更，經比較新舊法之結果，自以舊法規定之定應執行刑之
    上限為二十年對行為人較為有利，新法之規定對於被告並無
    較為有利之情形，應依刑法第二條第一項前段之規定，適用
    被告行為時之舊法，而定其應執行之刑。又按刑法第三十三
    條第五款業經修正公布，修正後刑法第三十三條第五款規定
    「罰金：新臺幣一千元以上，以百元計算之」，與修正前刑
    法第三十三條第五款規定「罰金：（銀元）一元以上」不同
    。比較新舊法結果，以舊法即行為時法較有利於被告，故依
    刑法第二條第一項前段規定，本案關於修正刪除前刑法第三
    百四十條常業詐欺罪之法定刑罰金部分，自應適用行為時之
    法律即修正前刑法第三十三條第五款規定決定其罰金部分之
    法定刑，附此說明。
四、末按洗錢行為係指行為人為掩飾或隱匿自己或他人重大犯罪
    所得財物或財產上之利益，或行為人收受、搬運、寄藏、故
    買或牙保他人因重大犯罪所得財物或財產上之利益，洗錢防
    制法第二條固有明定。但洗錢防制法之制定，旨在規範特定
    重大犯罪（詳見該法第三條）不法所得之資金或財產，藉由
    洗錢行為，諸如經由各種金融機關或其他交易管道，轉換成
    為合法來源之資金或財產，以切斷資金與當初犯罪行為之關
    連性，俾便於隱匿其犯罪行為或該資金不法來源或本質，以
    逃避追訴、處罰。該法之制定背景（參見立法院公報第八十
    五卷第四十三期院會紀錄第六六頁至第七八頁），主要係針
    對預防鉅額贓款，經由洗錢行為轉變為合法來源，造成資金
    流向之中斷，使偵查機關無法藉由資金之流向，追查不法前
    行為之犯罪行為人。足見其所保護之法益為國家對特定重大
    犯罪之追訴及處罰，此觀該法第一條已明定：「為防制洗錢
    ，追查犯罪，特制定本法」，而對不法之前行為其所侵害之
    一般法益，因已有該當各行為之構成要件加以保護，自非該
    法之立法目的甚明。又該法第二條第一款之洗錢行為，除利
    用不知情之合法管道（如金融機關）所為之典型行為外，固
    尚有其他掩飾、藏匿犯特定重大犯罪所得財產或利益之行為
    ，但仍須有旨在避免追訴、處罰而使其所得財物或利益之來
    源合法化，或改變該財物或利益之本質之犯意，始克相當，
    若僅係行為人對犯特定重大犯罪所得之財產或利益作直接使
    用或消費之處分行為，自非該法所規範之洗錢行為（最高法
    院九十二年度臺上字第三六三九號、九十三年度臺上字第二
    五二三號判決可資參照）。亦即所謂洗錢，無論係掩飾或隱
    匿因自己或他人重大犯罪所得財物或財產上利益之行為，均
    為行為人於完成犯罪行為後，為利用或確保此一前行為之不
    法犯罪所得財物或財產上利益所為之另一行為，應屬一種處
    分犯罪所得財物或財產上利益之行為（處分贓物之行為），
    此觀諸同條第二款將收受、搬運、寄藏、故買或牙保他人因
    重大犯罪所得財物或財產上利益等贓物之犯罪行為，亦同列
    為洗錢行為甚明。就行為人而言，此種處分贓物行為，原係
    不罰之後行為之一種；而所謂不罰之後行為，係行為人於完
    成其犯罪後，對於其所侵害法益之另一次侵害，不另構成犯
    罪之情形。即前行為與後行為間並無行為發展之階段關係，
    僅處罰前行為即已兼及後行為者，該後行為即為前行為所吸
    收，不再視其為獨立之犯罪，例如將竊盜或搶奪取得之財物
    據為己有或出賣等行為，不能再論以侵占罪等。亦即洗錢行
    為（自己洗錢），係指行為人完成犯罪行為後，對於犯罪所
    得財物或財產上利益所另為掩飾或隱匿等行為，該行為在刑
    罰體系上原係不罰之後行為，然因特殊社會防衛之需要（參
    照該法第一條），始予以刑罰化；若行為本身即係該洗錢防
    制法第三條所稱重大犯罪之取得財物之犯罪方法或手段，此
    等行為即為該條所稱重大犯罪行為之一部分，並非行為人因
    為該條所稱重大犯罪行為並取得犯罪所得財物或財產上利益
    後，所另為掩飾或隱匿犯罪所得財物或財產上利益之行為，
    自難遽認係洗錢行為。同理，為他人洗錢亦指於他人因重大
    犯罪所得財物或財產上利益後，所另為之掩飾或隱匿、收受
    、搬運、寄藏、故買或牙保等行為至明。而查，本件被告卯
    ○○使用不特定人之金融機構帳戶資料，供作集團向被害人
    詐騙或恐嚇後之匯款所用等情，業如前述，可知如附表一所
    示之被害人匯款至如附表一所示之各該帳戶內，即為被告卯
    ○○與其他姓名年籍不詳之詐欺及恐嚇集團成員犯常業詐欺
    取財犯行及恐嚇取財犯行中之「使人將本人或第三人之物交
    付」之行為，本為常業詐欺取財或恐嚇取財犯罪行為的一部
    分，並非另為掩飾或隱匿犯罪所得財物或財產上利益之行為
    。且各該被害人就其匯款之金融機構帳戶戶名、帳號，均知
    之甚詳，並未產生掩飾或隱匿「重大犯罪所得財物或財產上
    利益」之效果，偵查機關隨時均能發現該帳戶係詐欺取財或
    恐嚇取財之犯罪行為人供被害人匯款之用，惟一能掩飾或隱
    匿者，乃「誰是犯罪行為人」，實難認與洗錢防制法第二條
    規定之洗錢行為相符，已難認被告卯○○上揭犯行，係涉犯
    有修正前洗錢防制法第九條第三項、第二項之常業洗錢罪。
    況洗錢防制法於被告行為後之九十五年五月三十日修正，九
    十五年七月一日施行，修正後之洗錢防制法第三條所稱重大
    犯罪，已無刑法第三百四十條之罪，本件自無從論以被告卯
    ○○上開洗錢防制法之罪名，此外復查無其他積極證據，足
    認如附表一所示之人頭帳戶，有何供人掩飾或隱匿自己或他
    人重大犯罪所得財物或財產上之利益之事證，而據以推論被
    告卯○○就此部分確涉有常業洗錢犯行，附此說明。
據上論斷，應依刑事訴訟法第二百九十九條第一項前段，刑法第
二條第一項前段、修正前刑法第二十八條、修正前刑法第五十六
條、修正前刑法第三百四十條、第三百四十六條第一項、修正前
刑法第五十一條第五款、修正前刑法第三十八條第一項第二款、
第三款，罰金罰鍰提高標準條例第一條前段，判決如主文。
中    華    民    國    95    年  10     月    27     日
                  刑事第四庭  法  官  許惠瑜
以上正本證明與原本無異。
如不服本判決，應於判決送達後十日內向本院提出上訴狀，上訴
於臺灣高等法院臺中分院（須附繕本）。
                              書記官  陳佳君
中    華    民    國    95    年  10     月    27     日
附錄論罪科刑法條：
刑法第三百四十條
以犯第三百三十九條之罪為常業者，處一年以上七年以下有期徒
刑，得併科五萬元以下罰金。
刑法第三百四十六條
意圖為自己或第三人不法之所有，以恐嚇使人將本人或第三人之
物交付者，處六月以上五年以下有期徒刑，得併科一千元以下罰
金。


司法院資訊處製作；財團法人民間司法改革基金會備份。
